【裁判字號】    97,簡上,568
【裁判日期】    971002
【裁判案由】    詐欺
【裁判全文】
臺灣臺中地方法院刑事判決             97年度簡上字第568號
上  訴  人  臺灣臺中地方法院檢察署檢察官
被      告  丁○○
                      之9
上  被  告
輔  佐  人  丙○○
被      告  乙○○
                    （另案在臺灣臺中監獄執行中）
上列上訴人因被告等詐欺案件，不服本院中華民國97年4月30 日
97年度簡字第465號第一審簡易判決（起訴案號：96年度偵字第2
1588號、第24496號），提起上訴，本院管轄之第二審合議庭判
決如下：
    主    文
上訴駁回。
    犯罪事實
一、丁○○、乙○○可預見一般人以有償或無償方式取得他人金
    融帳戶使用常與財產犯罪密切相關，且取得他人存摺之目的
    在於收取贓款及掩飾犯行不易遭人追查，又對於提供帳戶雖
    無引發他人萌生犯罪之確信，但仍以縱若有人持以犯詐欺取
    財罪亦無違反本意之幫助犯意，丁○○於民國96年6月中旬
    某日，在不詳之地點，將其所有之國泰世華商業銀行安和分
    行帳號000000000000000號帳戶、中國信託商業銀行重陽分
    行帳號000000000000號帳戶之存摺、金融卡及密碼，提供予
    姓名不詳之成年詐欺集團成員使用。而乙○○則於96年6月2
    0日，將其所有之華南商業銀行大甲分行帳號000000000000
    000號帳戶之存摺、金融卡及密碼，以新臺幣（下同）4,000
    元之代價，交付予綽號「小李」之不詳姓名成年男子使用。
    嗣詐欺集團成員取得丁○○、乙○○上開帳戶存摺、金融卡
    及密碼後，果意圖為自己不法之所有，先後為下列詐欺取財
    之行為：
(一)、於96年6月21日晚上6時許，以門號0000000000號之行動電話
    與住在屏東縣恆春鎮之己○○聯絡，自稱係網路購物之賣家
    ，向己○○佯稱其日前在網路購物付款時，因操作自動櫃員
    機轉帳時發生錯誤，將遭自動扣款，必須再次前往自動櫃員
    機重新操作等語，致己○○信以為真而陷於錯誤，遂依該詐
    欺集團成員之指示，於同日晚上6時44分許操作自動櫃員機
    後，將2萬9,989元轉帳至乙○○上開華南商業銀行大甲分行
    帳戶內，復於翌日（22日）分別將10萬元、6萬5,000元匯往
    吳啟倫（由檢察官另案偵查通緝中）所有之第一商業銀行北
    港分行帳號000000 00000000號帳戶後，隨即遭提領一空。
(二)、於96年6月21日晚上10時前某時，以門號0000000000號之行
    動電話與住在臺中縣沙鹿鎮之甲○○聯絡，自稱係網路購物
    之賣家「高先生」，向甲○○佯稱其日前在網路購物付款時
    ，因匯款方式錯誤，必須前往自動櫃員機操作取消前次之匯
    款等語，致甲○○信以為真而陷於錯誤，遂依該詐欺集團成
    員之指示，先於同日晚上10時25分許操作自動櫃員機後，造
    成其帳戶內有1萬7,565元轉帳至丁○○上開國泰世華商業銀
    行安和分行帳戶內，再於同日晚上11時53分許操作自動櫃員
    機後，造成其帳戶內有1萬元轉帳至丁○○上開中國信託商
    業銀行重陽分行帳戶內，隨即遭提領一空。
二、案經臺中縣警察局清水分局及大甲分局分別報請臺灣臺中地
    方法院檢察署檢察官偵查起訴。
    理    由
一、訊據被告乙○○對於上開犯罪事實坦承不諱。另訊據被告丁○○則矢口否認有何幫助詐欺取財之犯行，辯稱：其所有之
    上開國泰世華商業銀行安和分行銀行及中國信託商業銀行重
    陽分行帳戶之存摺、金融卡均係置放在機車置物箱內遺失，
    其並未提供給他人使用，亦不知道別人為何會知道其金融卡
    密碼云云。經查：
(一)、國泰世華商業銀行安和分行帳號000000000000000號帳戶及
    中國信託商業銀行重陽分行帳號000000000000號帳戶，係被
    告丁○○所申請開立；而華南商業銀行大甲分行帳號000000
    000000000號帳戶，則係被告乙○○所申請開立，並均取得
    上開帳戶之存摺、金融卡及密碼等情，業據被告二人自白屬
    實，並有上開帳戶之基本資料與交易明細在卷可稽。而被害
    人己○○確係遭詐騙後轉帳2萬9,989元至被告乙○○上開華
    南商業銀行大甲分行帳戶內，及被害人甲○○亦係遭詐騙後
    而接續轉帳1萬7,565元、1萬元至被告丁○○上開國泰世華
    商業銀行安和分行及中國信託商業銀行重陽分行帳戶內等情
    ，亦據被害人己○○、甲○○於警詢時證述屬實，並有自動
    櫃員機客戶交易明細表影本3份、上開三帳戶之交易明細在
    卷可按，而被告乙○○對其所涉犯行亦已自白不諱。顯見被
    告丁○○之上開二帳戶及被告乙○○之上開帳戶，確係遭詐
    欺集團利用作為詐欺取財之出入帳戶無誤。
(二)、被告丁○○辯稱其係將其上開二帳戶存摺、金融卡放在機車
    置物箱內遺失云云，惟此與一般人保管金融帳戶存摺、金融
    卡之方式已有迥異。且金融卡密碼為高度私密之個人資料，
    而現今晶片金融卡密碼之數字均為六位數以上，是倘若非由
    本人所提供，則本人以外之人即難憑空猜測而取得其正確之
    密碼。況被告丁○○於本院審理時供稱：其上開金融卡之密
    碼係挑選其身分證字號及其生日號碼再修改而成，並未寫在
    任何地方等語，則除被告丁○○以外之人，顯難憑空猜得其
    金融卡之密碼。且以實行詐欺取財正犯者之立場而言，其應
    會使用足以令其信任無虞之金融帳戶，而非隨時可能掛失之
    金融帳戶，否則其等精心設計與煞費苦心之騙局，豈不白費
    苦工？足見被告丁○○應有將其上開二帳戶之存摺、金融卡
    及密碼提供給他人使用無誤。
(三)、按刑法上之故意，分為直接故意（確定故意）與間接故意（
    不確定故意），「行為人對於構成犯罪之事實，明知並有意
    使其發生者」為直接故意；「行為人對於構成犯罪之事實，
    預見其發生而其發生並不違背其本意者」為間接故意。且幫
    助犯之成立，以行為人主觀上認識被幫助者正欲從事犯罪或
    係正在從事犯罪，且該犯罪有既遂之可能，而其行為足以幫
    助他人實現構成要件者，即具有幫助故意，並不以行為人確
    知被幫助者係犯何罪名為必要。而在金融機關開設帳戶，請
    領存摺、提款卡之事，係針對個人身分之社會信用而予資金
    流通，具有強烈之屬人性，且今日一般人至金融機關如銀行
    、郵局等開設帳戶並非難事，苟非供洗錢或犯罪等不法目的
    ，依一般社會經驗法則判斷，實無必要隱匿自己名義之帳戶
    ，而無故借用他人帳戶使用。況近來詐騙集團詐欺取財之犯
    罪類型層出不窮，該等犯罪，多數均係利用他人帳戶作為詐
    欺取財之出入帳戶，並經媒體廣為披載，被告二人為智慮成
    熟之人，縱使並不確知其交付帳戶對象犯罪行為之具體內容
    ，然上開犯罪型態既為現今社會犯罪常態之一，對其等帳戶
    至少將遭人作為詐欺取財犯行所得財物匯入及提領之工具使
    用，當為被告二人所可能預見，而該等帳戶嗣確供他人犯罪
    之用，並不違背被告二人之本意，被告二人應具備幫助詐欺
    取財之不確定故意。
(四)、綜上所述，被告二人確有提供其等上開帳戶之存摺、金融卡
    及密碼給詐欺集團成員使用，被告乙○○之自白核與事實相
    符，被告丁○○之所辯則係事後卸責之詞，不足採信，事證
    明確，其等犯行洵堪認定。
二、查被告二人係以幫助他人犯罪之故意，參與實施詐欺取財罪
    構成要件以外之行為，係屬幫助犯。故核被告二人所為，均
    係犯刑法第30條第1項、第339條第1項之幫助詐欺取財罪。
    被告二人幫助他人實行犯罪，為幫助犯，應依刑法第30條第
    2項之規定，按正犯之刑減輕之。又被告丁○○1次提供2帳
    戶供詐欺集團成員使用，致被害人甲○○接續轉帳1萬7,565
    元、1萬元至被告丁○○上開國泰世華商業銀行安和分行及
    中國信託商業銀行重陽分行帳戶內，係實質上一罪（原審判
    決引用刑法第55條，並說明係屬想像競合犯，當係誤載，應
    予更正）。原審認被告二人罪證明確，因予適用刑法第30條
    第1項、第2項、第339條第1項、第41條第1項前段、刑法施
    行法第1條之1第1項、第2項前段之規定，各量處有期徒刑3
    月，並均諭知如易科罰金以新臺幣1千元折算1日之折算標準
    ，其認事用法核無違誤，量刑亦屬允適。上訴人以原判決量
    刑過輕為由提起上訴，惟按量刑輕重，係屬事實審法院得依
    職權自由裁量之事項，茍已斟酌刑法第57條各款所列情狀而
    未逾越法定刑度，不得遽指為違法（最高法院72年度台上字
    第6696號判例意旨參照），而本件被害人己○○遭詐騙轉帳
    至被告乙○○上開帳戶之金額為2萬9,989元，被害人甲○○
    遭詐騙轉帳至被告丁○○上開二帳戶之金額合計為2萬7,565
    元，被告二人所造成之損害尚非重大，且原審量刑亦未逾越
    法定刑度，揆諸前揭判例意旨，自不能率指原審判決有何違
    法失當之處。從而，本件上訴為無理由，應予駁回。
據上論斷，應依刑事訴訟法第455條之1第1項、第3項、第368條
，判決如主文。
本案經檢察官戊○○到庭執行職務。
中    華    民    國    97    年    10    月    2     日
                  刑事第八庭  審判長法  官  林慧英
                                    法  官  戴嘉慧
                                    法  官  簡源希
上為正本係照原本作成。
本件不得上訴。
                                    書記官  黃雅青
中    華    民    國    97    年    10    月    2     日
附錄論罪科刑法條：
刑法第339條第1項
意圖為自己或第三人不法之所有，以詐術使人將本人或第三人之
物交付者，處5年以下有期徒刑、拘役或科或併科1千元以下罰金
。


司法院資訊處製作；財團法人民間司法改革基金會備份。
